臺灣桃園地方法院刑事判決　　　　　　　　　　　　九十一年度訴字第一三號
　　公　訴　人　臺灣桃園地方法院檢察署檢察官
　　被　　　告　丙○○
右列被告因偽造文書等案件，經檢察官提起公訴（九十一年度偵字第八九七九號），
本院判決如左：
    主  文
丙○○連續意圖為自己不法之所有，而侵占對於業務上所持有之物，處有期徒刑捌月
。緩刑參年。未扣案之如附表所示偽造之簽帳單顧客存根聯拾壹張，以及商店存根聯
上偽造之如附表所示之署名共拾壹枚均沒收。
    事  實
一、丙○○係設在桃園縣龍潭鄉○○路十五號「六輕加油站」員工，於民國九十一年
    二月二十二日十七時三十五分許，見乙○○所有台新商業銀行核發之ＶＩＳＡ卡
    一張（卡號0000000000000000號），於加油刷卡後不慎遺落在
    該加油站內，竟基於意圖為自己不法之所有之犯意，先將該張信用卡予以侵占入
    己。得手後，繼之基於行使偽造私文書及意圖為自己不法所有而侵占他人財物之
    概括犯意，自同年月二十二日起至二十五日止，在上開加油站內，於顧客以現金
    支付加油款後，竟未將其基於業務上所持有客人交付之現金，交付六輕加油站，
    連續侵占入己，供己花用。並為掩飾其侵占之犯行，再持乙○○所遺失業遭其侵
    占之上開信用卡刷卡付帳，並在一式二聯簽帳單上，以複寫之方式（每次各偽造
    附表所示名義人署名各二枚），偽造如附表所示名義人之簽帳單，持向六輕加油
    站之不知情會計人員報帳以為行使，並遂行其侵占加油款之行為。計共冒用乙○○之上開信用卡盜刷得逞達十一次，合計侵占六輕加油站之加油款新臺幣（下同
    ）四千七百二十元，足以生損害於六輕加油站及附表所示之被偽造名義人。嗣乙○○於同年三月十一日收到信用卡帳單，發現遭盜刷，因而向警方報案。丙○○
    得知警方正在追查該案，即主動向桃園縣警察局平鎮分局龍潭分駐所之警員鍾正
    亦自首上情，而接受裁判，因而查獲。
二、案經丙○○自首及桃園縣警察局平鎮分局報告臺灣桃園地方法院檢察署檢察官偵
    查起訴。
    理  由
一、右揭犯罪事實，業據被告丙○○坦承不諱，核與被害人乙○○於警訊時所述，及
    證人丁○○於本院調查時結證之情節相符，並有簽帳單十一紙附卷可稽，堪認被
    告之自白與事實相符，可以採信。是本件事證明確，被告犯行堪予認定。
二、被告丙○○偽造如附表所示被偽造名義人之簽帳單後，持向六輕加油站之不知情
    會計人員作帳，自足以生損害於附表所示之被偽造名義人及六輕加油站。是核被
    告所為係犯刑法第二百十六條、第二百十條行使偽造私文書罪、第三百三十六條
    第二項之業務侵占罪、同法第三百三十七條之侵占遺失物罪。公訴意旨認被告右
    揭犯行，另涉犯刑法第三百三十九條第一項之罪嫌，惟查，被告係侵占其業務上
    所收取客人交付之加油款後，始以被害人乙○○之信用卡盜刷以為掩飾，並沒有
    意圖為自己不法之所有，對六輕加油站施用詐術，而持被害人乙○○之上開信用
    卡盜刷消費，並使六輕加油站陷於錯誤，因而交付財物之情事，是核被告所為尚
    與刑法第三百三十九條第一項詐欺取財罪之構成要件有間，此部分本應另為被告
    無罪之諭知，惟公訴意旨認被告此部分如成立犯罪，與前開論罪科刑部分有方法
    目的之牽連關係，為裁判上一罪，爰不另為無罪之諭知，附此敘明。被告所犯偽
    造附表所示被偽造名義人之署名行為，為偽造私文書之部分行為，又其偽造後復
    持以行使，其偽造私文書之低度行為，為行使偽造私文書之高度行為所吸收，均
    不另論罪。被告先後多次行使偽造私文書及業務侵占之犯行，時間緊接，觸犯構
    成要件相同之罪名，顯係基於概括之犯意反覆為之，均應依連續犯之規定，論以
    一罪，並加重其刑。被告所犯上開三罪間，有方法目的之牽連關係，為裁判上一
    罪，應從一重之連續業務侵占罪處斷。爰審酌被告為個人私利，以及全部侵占之
    款項不多，犯後並與被害人六輕加油站達成和解，此有六輕加油站之簽收收據在
    卷可稽（參偵卷第二十一頁），且於本院訊問時坦承犯行，犯後態度尚稱良好，
    量處如主文所示之刑。被告前未曾受有期徒刑以上刑之宣告，因一時失慮，偶罹
    刑典，事後已坦承犯行，深具悔意，經此刑之宣告後，應知警惕而無再犯之虞，
    本院因認暫不執行其刑為當，予以宣告緩刑三年，用啟自新。未扣案之如附表所
    示偽造之簽帳單顧客存根聯十一張，不能證明業已滅失，且為被告所有，供犯罪
    所用之物，應依刑法第三十八條第一項第二款宣告沒收。至未扣案之偽造簽帳單
    商店存根聯十一張，已於簽帳後，持交特約商店成其所有，已非被告所有，爰僅
    就其上偽造之署名，依同法第二百十九條宣告沒收。至顧客存根聯上偽造之署名
    ，係屬偽造私文書之一部分，並依法宣告沒收業據前述，事實上已無重複諭知沒
    收之必要（最高法院五十一年臺上字第一零五四號判例參照），附此敘明。
三、公訴意旨另略以：被告以上開方法除侵占上開款項外，另冒用被害人乙○○之上
    開信用卡盜刷七次，因而另侵占其業務上所持有之加油款五千四百七十五元。訊
    據被告堅詞否認另有侵占此部分加油款及偽造私文書之犯行，辯稱：此部分係案
    外人甲○○所偽簽等語。本院依職權傳訊證人甲○○，證人未到庭應訊，致無法
    判別另七筆簽帳單是否確為證人甲○○所為，但證人即六輕加油站之負責人丁○○所提供之簽帳單十八紙中，除被告所坦承之上開十一紙外，其餘簽帳上偽造之
    「陳美娟」、「曾慶亮」、「王芃君」、「陳美枝」、「彭程霞」、「陳建志」
    、「劉華清」等簽名中，以肉眼觀察，「陳」字左側部分之寫法，確與被告自己
    之簽名不同，其餘字體之筆跡，亦與被告書寫自己姓名時之字跡略有差異，且斟
    酌於被告已賠償被害人六輕加油站十八筆盜刷之總金額一萬一千一百八十五元，
    當無為求卸責，而避重就輕之必要。此外，復查無其他證據足以證明該七筆亦為
    被告所偽造並侵占之款項，此部分犯罪事實，尚屬不能證明，本應為被告無罪之
    諭知，惟公訴人認此部分如成立犯罪，與前開論罪科刑部分有連續犯之裁判上一
    罪之關係，爰不另為無罪之諭知，附此敘明。
據上論斷，應依刑事訴訟法第二百九十九條第一項前段，刑法第五十六條、第二百十
條、第二百十六條、第三百三十六條第二項、第三百三十七條、第五十五條、第七十
四條第一款、第三十八條第一項第二款、第二百十九條，罰金罰鍰提高標準條例第一
條前段，判決如主文。
本案經檢察官林秀敏到庭執行職務。
中      華      民      國    九十一    年     十二     月      十      日
                                臺灣桃園地方法院刑事第四庭
                                    審判長法  官  陳  世  宗
                                          法  官  邱  滋  杉
                                          法  官  李  桂  英
右正本證明與原本無異。
如不服本判決，應於判決送達後十日內向本院提出上訴狀( 應附繕本 )，上訴於
臺灣高等法院。
                                          書記官  張  淑  芬
中      華      民      國    九十一    年     十二     月     十六     日
附論罪科刑依據之法條：
刑法第二百十條、第二百十六條、第三百三十六條第二項、第三百三十七條：
中華民國刑法第二百一十條
 (偽造變造私文書罪)
偽造、變造私文書，足以生損害於公眾或他人者，處五年以下有期徒刑。
中華民國刑法第二百一十六條
 (行使偽造變造或登載不實之文書罪)
行使第二百十條至第二百十五條之文書者，依偽造、變造文書或登載不實
事項或使登載不實事項之規定處斷。
中華民國刑法第三百三十六條
 (公務公益侵占罪、業務侵占罪)
對於公務上或因公益所持有之物，犯前條第一項之罪者，處一年以上七年
以下有期徒刑，得併科五千元以下罰金。
對於業務上所持有之物，犯前條第一項之罪者，處六月以上五年以下有期
徒刑，得併科三千元以下罰金。
前二項之未遂犯罰之。
中華民國刑法第三百三十七條
 (侵占遺失物罪)
意圖為自己或第三人不法之所有，而侵占遺失物、漂流物或其他離本人所
持有之物者，處五百元以下罰金。
附表：
┌───┬─────┬──────┬──────────────────┐
│編號  │盜刷之日期│被偽造簽帳單│侵占之金額（單位：新台幣）          │
│      │          │上之署名    │                                    │
├───┼─────┼──────┼──────────────────┤
│      │九十一年二│乙○○      │500                                 │
│      │月二十四日│            │                                    │
│一    ├─────┤            ├──────────────────┤
│      │同年月二十│            │300                                 │
│      │五日      │            │                                    │
│      ├─────┤            ├──────────────────┤
│      │同年月二十│            │490                                 │
│      │二日      │            │                                    │
├───┼─────┼──────┼──────────────────┤
│      │同年月二十│            │200                                 │
│      │五日      │            ├──────────────────┤
│二    │          │            │500                                 │
│      │          │            ├──────────────────┤
│      │          │            │500                                 │
│      ├─────┤            ├──────────────────┤
│      │同年月二十│            │460                                 │
│      │四日      │            │                                    │
├───┼─────┼──────┼──────────────────┤
│      │同年月二十│彭建發      │300                                 │
│三    │四日      │            │                                    │
├───┼─────┼──────┼──────────────────┤
│      │同年月二十│卓威凱      │500                                 │
│四    │五日      │            │                                    │
├───┼─────┼──────┼──────────────────┤
│五    │同年月二十│周宇豪      │500                                 │
│      │五日      │            │                                    │
├───┼─────┼──────┼──────────────────┤
│六    │同年月二十│            │500                                 │
│      │五日    │            │                                    │
└───┴─────┴──────┴──────────────────┘
